【裁判字號】    92,交抗,31
【裁判日期】    920326
【裁判案由】    聲明異議
【裁判全文】
臺灣高等法院高雄分院刑事裁定                      九十二年度交抗字第三一號
    抗  告人即
    受 處分 人  甲○○
右列抗告人因違反道路交通管理處罰條例案件，聲明異議，不服臺灣高雄地方法院中
華民國九十二年一月三十日裁定（九十一年度交聲字第五八六號），提起抗告，本院
裁定如左：
      主  文
原裁定撤銷，發回台灣高雄地方法院。
      理  由
一、本件原審以：（一）按汽車駕駛人，行經有燈光號誌管制之交岔路口闖紅燈者，
    處新台幣（下同）一千八百元以上五千四百元以下罰鍰。又汽車駕駛人有第五十
    三條之情形者，除依原條款處罰外，分別記違規點數三點，道路交通管理處罰條
    例第五十三條、第六十三條第一項第三款有明文定之。（二）原處分意旨略以：
    異議人即受處分人甲○○於民國九十一年三月十六日十時四十分許，駕駛車牌號
    碼ＷＱ─三一三八號自用小客車，行經屏東縣鹽埔鄉○○路口時，因紅燈右轉為
    警當場製單舉發，依道路交通管理處罰條例第五十三條處罰鍰五千四百元，並依
    同條例第六十三條第一項第三款記違規點數三點。（三）聲明異議意旨略以：伊
    沒有闖紅燈，伊開的很慢，右轉過去時是綠燈，直到警員攔下伊，伊停到路邊，
    才發現燈號已變成紅燈，是警員誤以為伊闖紅燈云云。經查：本件雖無違規之照
    片，然舉發本件違規之警員謝為安於本院調查時到庭證稱：異議人是在屏東縣鹽
    埔鄉台二十七號、勝利路五十六號前闖紅燈，時間是在上午十時左右，駕駛人是
    甲○○，當時開違規單時，甲○○並沒有意見，但是他父親坐在車上執意說他們
    沒有違規，異議人確實是有闖紅燈等情明確，再者，異議人自承在上開時間確有
    駕車行經該路口，而證人謝為安與異議人並不認識，又無仇隙，自無攀誣異議人
    之理。況交通員警製單舉發違反道路交通管理處罰條例所列之違規事實，本質上
    為行政處分，係公務員基於職務上權力，依法就特定之具體事件所為具有公法上
    效果之單方行政行為，基於公務員為公法上行為具有公信力之原則，該行政處分
    當可被推定為真正，其據以依法處分之事實認定亦為真正無誤，本此公信原則，
    乃立法者賦予行政機關制定違反道路交通管理事件統一裁罰標準及處理細則，使
    執行員警得當機處分（如該細則第二十三條），以達其維護交通秩序、安全之行
    政目的；反之，若謂公務員一切行政行為均需預留證據以證其實，則國家行政勢
    必窒礙難行，據此，刑事訴訟法就犯罪證據有關之規定中與屬行政秩序罰之交通
    違規裁罰本質不合之部分，自不在準用之列。從而，本件異議人既未就執勤員警
    之舉發有何違誤提出相關證據以供本院調查，本院又查無任何證據足以證明證人
    有捏造事實違法取締之情事，則執勤員警本其維護交通秩序、安全職責所為之舉
    發，自應受到合法、正確之推定，而異議人徒以無違規行為等詞置辯，否認有於
    前揭時地違規闖紅燈之行為，即難採信，因認警員之舉發無誤，原處分機關據以
    援引上開規定，裁處罰鍰並記點，即無不當云云。認異議為無理由，駁回聲明人
    異議之聲明，固非無見。
二、惟按受處分人不服第八條主管機關所為之處罰，得於接到裁決之翌日起二十日內
    ，向管轄地方法院聲明異議；又法院受理有關交通事件，準用刑事訴訟法之規定
    ；分別為道路交通管理處罰條例第八十七條第一項、第八十九條所明定。可知關
    於交通事件之聲明異議，應由受處分人為之，並無得由代理人代為提出之規定。
    經查本件違反道路交通管理事件裁決書之受處分人為甲○○，並非朱家聲，此有
    上開裁決書可證。則依上開規定，聲明異議權人應為甲○○，並非朱家聲。惟本
    件聲明異議，僅由其父朱家聲以「朱家聲」之名義提起「不服裁決陳情狀」、繼
    提起「函覆狀」表示不服，則其是否為合法之聲明異議？即有可疑。雖甲○○於
    該「函覆狀」內表示：「因忙於工作，委託父親朱家聲代為處理是實」等情，但
    聲明異議係以朱家聲名義提出，並非甲○○，已如前述。則本件是否可由受處分
    人所委任之代理人以代理人自己之名義聲明異議？亦值審酌。又本件如認為得由
    代理人代為聲明異議，但應以受處分人本人之名義提出，本件是否可以補正？均
    有研究之必要。原判決就此部份未據說明，尚有未洽。受處分人抗告意旨，仍執
    前詞，指摘原裁定不當，雖無理由，但原裁定既有上開可議之處，自仍應由本院
    將原裁定撤銷，發回原審法院另為適當之裁定。
三、據上論結，應依刑事訴訟法第四百十三條前段，裁定如主文。
中    華    民    國        九十二      年      三      月    二十六    日
                              臺灣高等法院高雄分院刑事第九庭
                                  審判長法官  張明松
                                        法官  張盛喜
                                        法官  任森銓
右正本證明與原本無異。
不得再抗告。
                                      書記官  施耀程
中    華    民    國        九十二      年      三      月    二十八    日
                                                                      Ｈ


司法院資訊處製作；財團法人民間司法改革基金會備份。
